最高法院刑事判決　　　　　　　　　　　　　　　　　八十八年度台非字第四○號
　　上訴人　最高法院檢察署檢察總長
　　被　告　甲○○
右上訴人因被告違反麻醉藥品管理條例案件，對於台灣南投地方法院中華民國八十六
年十二月十七日簡易第二審確定判決（八十六年度簡上字第一○○號，聲請案號：台
灣南投地方法院檢察署八十六年度偵字第四○二三號），認為違法，提起非常上訴，
本院判決如左：
    主  文
原判決關於違背法令部分撤銷。
    理  由
非常上訴理由稱：「按受有期徒刑之執行完畢，或受無期徒刑或有期徒刑一部之執行
或赦免後，五年以內再犯有期徒刑以上之罪者，為累犯，應加重其刑至二分之一，刑
法第四十七條定有明文。卷查被告甲○○於八十六年六月十九日至七月十一日，犯本
件連續非法吸用化學合成麻醉藥品罪之前，曾於八十一年、八十二年間，因犯竊盜，
麻醉藥品管理條例兩罪，分經台灣台中地方法院八十一年度易字第六○九八號、八十
二年度易字第二一五七號判決，處有期徒刑七月、四月，並經同院於八十二年十一月
八日以八十二年度聲字第二三四號刑事裁定，定應執行有期徒刑十月確定，於八十二
年十二月十一日執行完畢之事實，不惟有台灣台中地方法院檢察署八十二年度執更字
第一八七四號執行卷可供查核，並有台灣南投地方法院檢察署刑案資料查註紀綠表附
該署八十六年度偵字第四○二三號、第四四八二號卷可稽，被告於原審法院審理中，
亦供稱有竊盜前科等情，是被告前受有期徒刑執行完畢，五年以內再犯本件連續非法
吸用化學合成麻醉藥品罪，依首揭說明，自應依累犯之規定加重其刑，始為適法，乃
原判決竟未以累犯論處，顯有不適用法則之違法。案經確定，爰依刑事訴訟法第四百
四十一條、第四百四十三條提起非常上訴，以資糾正。」等語。
本院按判決不適用法則或適用不當者，為違背法令，刑事訴訟法第三百七十八條定有
明文。又依法應於審判期日調查之證據未予調查，致適用法令違誤，而顯然於判決有
影響者，該項確定判決即屬違背法令，得提起非常上訴，亦經司法院大法官會議著有
釋字第一八一號解釋可稽。事實審法院對於被告有無累犯之事實，應否適用刑法第四
十七條累犯之規定加重其刑，即屬法院認定事實與適用法律之基礎事項，客觀上有其
調查之必要，應依職權加以調查，倘被告確係累犯，而事實審並未詳加調查，致判決
時未適用累犯之規定論處，即屬刑事訴訟法第三百七十九條第十款規定依法應於審判
期日調查之證據而未予調查，其判決當然為違背法令。本件被告甲○○於民國八十六
年六月十九日至同年七月十一日間，連續非法吸用化學合成麻醉藥品安非他命等情，
為原確定判決所認定之事實。經查被告於原審審理時即供承有竊盜前科，且有其前科
資料附偵查卷可稽。而被告確曾於八十一年間，因竊盜、違反麻醉藥品管理條例等案
件，分別經台灣台中地方法院判處有期徒刑七月及四月確定在案，有台灣南投地方法
院檢察署刑案資料查註紀錄表附偵查卷可按。嗣經台灣台中地方法院於八十二年十一
月八日以八十二年度聲字第二三四五號刑事裁定，定應執行有期徒刑十月確定，於八
十二年十二月十一日執行完畢，亦有台灣台中地方法院檢察署八十二年度執更字第一
八七四號卷可憑。足見被告於前案之有期徒刑執行完畢後，五年以內即再犯本件之違
反麻醉藥品管理條例罪，應以累犯論處。原第一審簡易判決亦論以累犯，乃原審撤銷
第一審簡易判決，將移送併辦部分併予審判後，竟未就被告前科資料詳加調查，致判
決時未適用累犯論處。揆諸首開說明，自有判決不適用法則之違背法令。案經確定，
非常上訴意旨，執此指摘，洵有理由。惟原判決尚非不利於被告，應由本院將原判決
關於此違背法令部分撤銷，以資糾正。
據上論結，應依刑事訴訟法第四百四十七條第一項第一款前段，判決如主文。
中      華      民      國    八十八    年      二      月      四      日
                              最高法院刑事第九庭
                                  審判長法官  吳  雄  銘
                                        法官  羅  一  宇
                                        法官  石  木  欽
                                        法官  王  憲  義
                                        法官  陳  世  雄
      右正本證明與原本無異
                                              書  記  官
中      華      民      國    八十八    年      二      月      八      日
